臺灣新竹地方法院刑事判決
110年度原訴字第49號
公  訴  人  臺灣新竹地方檢察署檢察官
被      告  黃漢強

                    住新竹縣○○鄉○○村00鄰○○00○0號    臨

指定辯護人  本院公設辯護人林建和
上列被告因違反森林法案件，經檢察官提起公訴（110年度偵字
第7947號），嗣因被告於本院準備程序中就被訴事實為有罪陳述
，經本院告以簡式審判之旨，並聽取公訴人及被告、辯護人之意
見後，本院合議庭裁定由受命法官獨任依簡式審判程序審理，判
決如下：
    主  文
甲○○犯森林法第五十二條第三項、第一項第六款之竊取森林主產
物貴重木罪，處有期徒刑壹年陸月，併科罰金新臺幣壹佰伍拾萬
元，罰金如易服勞役，以罰金總額與壹年之日數比例折算。
扣案之背架貳個、廠牌KTR150之重型機車壹輛、腰包壹個、背包
壹個、頭燈壹支、銼刀壹支、VIVO1902智慧型手機壹支（含SIM
卡，IMEI碼：○○○○○○○○○○○○○○○號、○○○○○○○○○○○○○○○號）均沒收
。
未扣案之犯罪所得新臺幣壹萬陸仟元沒收，於全部或一部不能沒
收或不宜執行沒收時，追徵其價額。
    事  實
一、甲○○明知坐落新竹縣○○鄉○○○段00地號土地，係行政院農業
    委員會林務局（下稱林務局）新竹林區管理處（下稱新竹林
    管處）所管領之國有林地（非保安林），經編列為新竹縣尖
    石鄉竹東事業區第140林班地，其內之肖楠屬貴重木，未經
    許可不得擅自砍伐、搬運倒伏、餘留之根株、殘材，竟基於
    意圖為自己不法之所有，為搬運贓物使用車輛竊取森林主產
    物貴重木及森林副產物之犯意，於民國110年7月4日某時許
    ，前往上揭林地處，撿拾原生長於上揭林地內、業已砍伐完
    畢、不詳數量（至少12塊以上）之肖楠樹材，且將之集中於
    上揭林地內隱蔽處（TWD97 座標X：000000 Y：0000000），
    並以其自備之手鋸（未據扣案）修整該肖楠樹材，繼而騎乘
    其所有未懸掛車牌、廠牌KTR150之重型機車，將其中重量約
    10公斤、不詳數量之肖楠樹材載運下山（餘下12塊，暫留置
    上揭林地內），以此方式使用車輛搬運贓物而竊取屬於貴重
    木之不詳數量肖楠，變賣予真實姓名年籍不詳，LINE通訊軟
    體帳號暱稱「○○雞仔」之男子，得款新臺幣（下同）1萬6,0
    00元；甲○○承同一犯意，再於110年7月6日22時30分前之某
    日不詳時間，騎乘上揭機車前往上揭林地處，以其自備之銼
    刀，切鋸摘取生長於該林地之牛樟芝，接續竊得森林副產物
    牛樟芝1袋（毛重0.7公克），並裝載尚未運走之肖楠樹材共
    計12塊至其所有之背架上而得手，於110年7月6日22時30分
    ，經巡邏員警在新竹縣尖石鄉新樂村水田林道0.7公里處，
    見甲○○渾身木屑而行跡可疑，乃上前盤查，經甲○○之同意後
    ，在其背包內，搜索查得上揭牛樟芝1袋、復於上揭機車停
    放處附近，發現背架2個、其上分別裝有前述餘下之肖楠樹
    材共12塊（總重量32公斤，牛樟芝及肖楠均已發還林務局新
    竹林區管理處竹東工作站人員吳洵顯保管），遂依法將其逮
    捕，且查扣其所持用之背架2個、上揭機車1輛、腰包1個、
    背包1個、頭燈1支、銼刀1支、衣服1件、褲子1件、VIVO190
    2智慧型手機1支（含SIM卡，IMEI碼：000000000000000、00
    0000000000000）等物，因而查獲。
二、案經內政部警政署保安警察第七總隊第五大隊報告、林務局
    新竹林區管理處移送臺灣新竹地方檢察署檢察官偵查後提起
    公訴。
    理  由
壹、程序方面
　　被告甲○○所犯本件之罪，係死刑、無期徒刑、最輕本刑為3
    年以上有期徒刑以外之罪，亦非高等法院管轄之第一審案件
    ，於本院準備程序進行中，被告先就被訴事實均為有罪之陳
    述，經告知被告簡式審判程序之旨，並聽取公訴人及被告、
    辯護人之意見後，本院合議庭裁定由受命法官進行簡式審判
    程序，是本件之證據調查，依刑事訴訟法第273條之2規定，
    不受同法第159條第1項、第161條之2、第161條之3、第163
    條之1及第164條至第170條規定之限制，合先敘明。
貳、實體方面
一、訊據被告甲○○於警詢、偵訊及本院調查、準備程序、審理程
    序中對於上開犯罪事實均坦承不諱（見偵卷第10-12頁、第9
    3-98頁、第103-107頁、第128-142頁、第149-151頁、第153
    -157頁、第163-168頁、本院卷第25頁、第73-77頁、第81頁
    ），核與證人吳洵顯於警詢中證述情節相符（見偵卷第20-2
    1頁），且有同意搜索證明書、內政部警政署保安警察第七
    總隊搜索、扣押筆錄、扣押物品收據、扣押物品目錄表、扣
    押物品清單、贓物認領保管單、會勘紀錄、員警偵查報告、
    查獲現場照片、會勘照片、扣押物品照片、扣押手機畫面翻
    拍照片、林務局新竹林區管理處森林被害告訴書及其檢附資
    料(110年8月17日竹政字第1102212482號函)、被告上揭郵局
    帳戶之客戶基本資料、歷史交易清單及行政院農業委員會10
    4年7月10日行農林務字第1041741162號公告貴重木樹種（見
    偵卷第22-57頁、第113-115頁、第123-127頁、第143頁、第
    160頁、他卷第2-9頁、本院卷第85-87頁）等在卷可稽，另
    有扣案之背架2個、機車1輛、腰包1個、背包1個、頭燈1支
    、銼刀1支、衣服1件、褲子1件、VIVO1902智慧型手機1支（
    含SIM卡，IMEI碼：000000000000000、000000000000000）
    等物可佐，足認被告前揭自白核與事實相符，本件事證明確
    ，被告犯嫌洵堪認定，自應依法論科。
二、論罪科刑：
（一）按森林係指林地及其群生竹、木之總稱。所謂森林「主產
      物」，係指生立、枯損、倒伏之竹木及留餘之根株、殘材
      ；森林「副產物」，則係指樹皮、樹脂、種實、落枝、樹
      葉、灌藤、竹筍、草類、菌類及其他主產物以外之林產物
      ，國有林林產物處分規則第3 條第1 款、第2款分別定有
      明文。是森林主產物，並不以附著於其生長之土地，仍為
      森林構成部分者為限，尚包括已與其所生長之土地分離，
      而留在林地之倒伏竹、木、餘留殘材等，至其與所生長土
      地分離之原因，究係出於自然力或人為所造成，均非所問
      。他人盜伐後未運走之木材，仍屬於林地內之森林主產物
      。而牛樟係屬臺灣地區特有珍貴一級樹種並業已瀕臨絕種
      ，現存牛樟樹群極大部分聚落均分布在我國國有林地內，
      是本案被告所竊取之牛樟芝應係生長於國有林地，屬森林
      副產物，不得竊取。又森林法所定竊取森林主、副產物之
      竊取云者，即竊而取之之謂，並不以自己盜伐為限，縱令
      係他人盜伐而仍在森林內，既未遭搬離現場，自仍在管理
      機關之管領力支配下，如予竊取，仍為竊取森林主產物，
      應依森林法之規定論處（最高法院92年11月11日第17次刑
      事庭會議決議、最高法院93年台上字第860號判例意旨參
      照）。查被告前往上開林班地內發現不詳數量之肖楠，揆
      諸前揭見解，該等樹塊在尚未運走之前，仍屬於林地內之
      森林主產物，且肖楠業於104 年7 月10日經行政院農業委
      會公告屬貴重木樹種，而被告自該處撿拾貴重木肖楠及竊
      取森林之副產物牛樟芝，自應依森林法之規定論處。
（二）核被告所為，係犯森林法第52條第1 項第6 款為搬運贓物
      ，使用車輛竊取森林主產物貴重木及副產物罪，並應依同
      條第3項之規定加重其刑。被告同時竊取森林主產物及副
      產物，係以1 竊取行為觸犯上開2 罪名，為想像競合犯，
      應從重論以為搬運贓物，使用車輛竊取森林主產物罪處斷
      。
（三）按刑事法上所稱接續犯乃指行為人之數行為，於同一或密
      切接近時、地實行，侵害同一法益，而其各行為之獨立性
      極為薄弱，依一般社會健全觀念，實難以強行分開，且在
      刑法評價上，以視為數個舉動之接續作為，合為包括之一
      行為，較為合理者而言。如行為人先後數行為，在客觀上
      係逐次實行，侵害數個同性質之法益，其每一前行為與次
      行為，依一般社會健全觀念，在時間差距上，可以分開，
      在刑法評價上，各具獨立性，每次行為皆可獨立成罪，自
      應按照其行為之次數，一罪一罰。查被告於上開時間之竊
      取森林主、副產物行為，均係於密切接近之時間實施，地
      點同一，且侵害同一之法益，各行為之獨立性極為薄弱，
      依一般社會健全觀念，在時間差距上，難以強行分開，在
      刑法評價上，應視為數個舉動之接續施行，認為係接續犯
      而以包括之一行為予以一罪之評價，僅論以一罪。
（四）爰以行為人之責任為基礎，審酌被告前有多次違反森林法
      之前案紀錄，猶不知悔改，任意在國有林地內竊取之森林
      資產，並使用車輛載運，足以生危害於林地完整性及森林
      資源之保育，法治觀念淡薄，所為實不足取；犯罪後坦承
      犯行之犯後態度，並兼衡其犯罪動機、目的、手段、情節
      及所生危害，及其自陳之高職畢業之智識程度、已婚育有
      4名未成年子女、持有中低收入戶證明，經濟狀況勉持（
      見本院卷第81 頁）等一切情狀，量處如主文所示之有期
      徒刑。
（五）森林法第52條第1項、第3項於110年5月5日修正公布，修
      正後森林法第52條第1項法定刑罰金部分提高為「併科新
      臺幣壹佰萬元以上貳仟萬元以下罰金」。若所竊取之森林
      主產物為貴重木者，則依修正後森林法第52條第3項規定
      為「加重其刑至二分之一。」，則併科新臺幣150萬元以
      上3,000萬元以下之罰金。審酌被告於110年7月4日竊得且
      販售予「○○雞仔」之肖楠未據扣案，被告得款1萬6,000元
      ，暨本案扣得之肖楠、牛樟芝之重量及價格、被告之資力
      、生活狀況等犯案情節及量刑事由，諭知如主文所示之罰
      金。又易服勞役以1,000元、2,000元或3,000元折算1日，
      但勞役期限不得逾1年；罰金總額折算逾1年之日數者，以
      罰金總額與1年之日數比例折算，刑法第42條第3項及第5
      項前段定有明文。是本院諭知併科罰金之金額，縱以3,00
      0元折算勞役日數，仍逾1年之日數，爰依刑法第42條第5
      項前段規定，諭知罰金如易服勞役，以罰金總額與1年之
      日數比例折算。
三、沒收部分：
（一）按犯本條之罪者，其供犯罪所用、犯罪預備之物或犯罪所
      生之物，不問屬於犯罪行為人與否，沒收之，森林法第52
      條第5 項定有明文。扣案之背架2個、廠牌KTR150之重型
      機車1輛、腰包1個、背包1個、頭燈1支、銼刀1支、VIVO1
      902智慧型手機1支（含SIM卡，IMEI碼：000000000000000
      、000000000000000），均為被告所有，供被告犯罪所用
      之物等情，業據被告供承在卷（見本院卷第75頁），是應
      依前揭規定，予以宣告沒收。
（二）犯罪所得，屬於犯罪行為人者，沒收之。前二項之沒收，
      於全部或一部不能沒收或不宜執行沒收時，追徵其價額。
      第1項及第2項之犯罪所得，包括違法行為所得、其變得之
      物或財產上利益及其孳息。刑法第38條之1第1項前段、第
      3項、第4項分別定有明文。被告將所竊得之肖楠木塊出售
      予真實姓名年籍不詳、綽號「○○雞仔」之人，所得共計1
      萬6,000元（見本院卷第27頁、第75-76頁），應依上開規
      定宣告沒收，並諭知於全部或一部不能沒收或不宜執行沒
      收時，追徵其價額。
（三）被告竊得之肖楠與牛樟芝為警扣押後，均已由森林管理機
      關領回，此有贓物認領保管單1份在卷可稽（見偵卷第29
      頁），堪認本案犯罪所得已實際合法發還被害人，依刑法
      第38條之1第5項之規定，不再宣告沒收、追徵。至未扣案
      手鋸1支，非專屬犯罪所用之器械，且卷內亦查無證據足
      證該手鋸是否存在，且價值甚微，無刑法上之重要性；又
      扣案之衣服1件、褲子1件，雖為被告犯罪時所穿著之物，
      然非供其犯罪時所用之工具，爰均不予宣告沒收。
據上論斷，應依刑事訴訟法第273 條之1 第1 項、第299 條第1
項前段，判決如主文。
本案經檢察官陳子維提起公訴，由檢察官孫立婷到庭執行職務。
中　　華　　民　　國　　110 　年　　11　　月　　3 　　日
                  刑事第五庭法  官  陳麗芬
如不服本判決應於收受送達後20日內向本院提出上訴書狀，並應
敘述具體理由；其未敘述上訴理由者，應於上訴期間屆滿後20日
內向本院補提理由書（均須按他造當事人之人數附繕本）「切勿
逕送上級法院」。
以上正本證明與原本無異。
中　　華　　民　　國　　110 　年　　11　　月　　3 　　日
                            書記官  李佳穎
附錄本案所犯法條全文：
森林法第52條
犯第五十條第一項、第二項之罪而有下列情形之一者，處一年以
上七年以下有期徒刑，併科新臺幣一百萬元以上二千萬元以下罰
金：
一、於保安林犯之。
二、依機關之委託或其他契約，有保護森林義務之人犯之。
三、於行使林產物採取權時犯之。
四、結夥二人以上或僱使他人犯之。
五、以贓物為原料，製造木炭、松節油、其他物品或培植菇類。
六、為搬運贓物，使用牲口、船舶、車輛，或有搬運造材之設備
    。
七、掘採、毀壞、燒燬或隱蔽根株，以圖罪跡之湮滅。
八、以贓物燃料，使用於礦物之採取，精製石灰、磚、瓦或其他
    物品之製造。
九、以砍伐、鋸切、挖掘或其他方式，破壞生立木之生長。
前項未遂犯罰之。
第一項森林主產物為貴重木者，加重其刑至二分之一。
前項貴重木之樹種，指具高經濟或生態價值，並經中央主管機關
公告之樹種。
犯本條之罪者，其供犯罪所用、犯罪預備之物或犯罪所生之物，
不問屬於犯罪行為人與否，沒收之。
第五十條及本條所列刑事案件之被告或犯罪嫌疑人，於偵查中供
述與該案案情有重要關係之待證事項或其他正犯或共犯之犯罪事
證，因而使檢察官得以追訴該案之其他正犯或共犯者，以經檢察
官事先同意者為限，就其因供述所涉之犯罪，減輕或免除其刑。